【裁判字號】    90,自,27
【裁判日期】    900807
【裁判案由】    詐欺
【裁判全文】
臺灣士林地方法院刑事判決                                九十年度自字第二七
自  訴  人  乙○○
擔當訴訟人  臺灣士林地方法院檢察署檢察官
被      告  甲○○  男  三十六.
                    住台北市大安區○○○路七二巷二三弄五十號四樓
                    居台北市○○○路一八０巷一號
                    身分證統一.
右列被告因詐欺案件，經自訴人提起自訴，本院判決如左：
    主  文
甲○○無罪。
    理  由
一、自訴意旨略以：自訴人乙○○與被告甲○○原係摰友，詎被告自民國 (下同)八
    十九年八月間起，竟意圖為自己不法之所有，基於概括之犯意，連續多次向自訴
    人表示經營高爾夫球生意，需款週轉，自訴人不疑有他，先後於八十九年八月四
    日在台北市○○路○段七十八號，交付新台幣 (下同)二十萬元，再於八十九年
    八月二十五日在同址交付十萬元，被告乃分別開立票號為0000000號、0
    000000號，到期日分別為八十九年九月四日、八十九年九月二十六日，面
    額分別為二十萬元及十萬元之本票二紙供作擔保，惟屆期被告均未付款。嗣被告
    再於八十九年十一月底，再度向自訴人表示年關將至，需資金進貨，自訴人基於
    朋友情誼，乃再借其二十萬元，被告並開立以泛亞商業銀行儲蓄部為付款人，支
    票帳號０三八二一五號，支票票號ＰＡ0000000號，到期日為八十九年十
    二月二十五日，面額為二十萬元之支票一張予自訴人，惟到期不獲兌現，自訴人
    始知受騙，因認被告涉犯刑法第三百三十九條第一項之詐欺罪嫌云云。
二、按犯罪事實應依證據認定之，無證據不得推定其犯罪事實。又不能證明被告犯罪
    者，應諭知無罪之判決，刑事訴訟法第一百五十四條、第三百零一條第一項分別
    定有明文。另按事實之認定，應憑證據，如未能發現相當證據，或證據不足以證
    明，自不能以推測或擬制之方法，為裁判基礎，最高法院分別著有四十年臺上字
    第八六號判例判例可資參照。又刑法第三百三十九條第一項詐欺罪之成立，以意
    圖為自己或第三人不法之所有，以詐術使人將本人或第三人之物交付為要件，若
    行為人所用方法，不能認為詐術，亦不致使人陷於錯誤，則不得遽以該罪相繩，
    亦經最高法院四十六年臺上字第二六○號判例闡述甚明。
三、訊據被告甲○○固不否認前揭向自訴人乙○○借款未還之事實，惟堅決否認有何
    意圖為自己不法所有之詐欺意圖，辯稱其因一時週轉不靈，而無法依期還款，目
    前已清償債務，與自訴人達成和解等語，經查：被告之父王庚開設理元實業股份
    有限公司，從事高爾夫球球具用品買賣，被告於該公司擔任業務經理一職，此經
    證人王庚證述明確，是以被告因生意經營週轉所需，向自訴人借款，並開立本票
    、支票供自訴人擔保，與一般民間借貸無異，尚難認有何施詐術使自訴人陷於錯
    誤之處，而被告於借貸之債務關係成立後，雖未依債之本旨履行民事債務，在一
    般社會經驗上可能之原因甚多，本件並無證據證明被告在債之關係發生時，自始
    即具有不法所有意圖，是以僅能令被告負民事之遲延給付責任，尚不得據此債信
    違反之客觀事態，而推定債務人原有詐欺取財之犯意。本件被告已與自訴人達成
    和解，清償所欠，此有和解書一紙在卷可憑，其所為與刑法詐欺罪之構成要件尚
    屬有間，此外復查無其他積極證據足資認定被告有何詐欺犯行，自難以詐欺罪相
    繩，應為諭知無罪之判決，用期毋枉。
四、自訴人經合法傳喚，無正當理由不到庭，本院認有必要，爰通知臺灣士林地方法
    院檢察署檢察官擔當訴訟。
據上論斷，應依刑事訴訟法第三百四十三條、第三百三十一條第一項、第二項、第三
百零一條第一項，判決如主文。
中      華       民      國      九十      年      八      月     七    日
                                  臺灣士林地方法院刑事第三庭
                                      法  官
如不服本判決，應於判決送達後十日內，向本院提出上訴狀。


司法院資訊處製作；財團法人民間司法改革基金會備份。
